臺灣桃園地方法院民事簡易判決
110年度桃簡字第1018號
原      告  李亦荃  
訴訟代理人  詹其昂  
被      告  張家豪  
                      （另案在法務部○○○○○○○執行                          中）
上列當事人間請求侵權行為損害賠償事件，原告提起刑事附帶民
事訴訟，經本院刑事庭移送前來（109 年度桃交簡附民字第108
號），本院於民國110 年12月8日言詞辯論終結，判決如下：
    主    文
一、被告應給付原告新臺幣463,438 元，及自民國一○九年四月
    二十八日起至清償日止，按週年利率百分之五計算之利息。
二、原告其餘之訴駁回。
三、訴訟費用由被告負擔。
四、本判決第一項得假執行。
五、原告其餘假執行聲請駁回。
    事實及理由
壹、程序部分：
一、按簡易訴訟之訴狀送達後，原告不得將原訴變更或追加他訴
    ，但擴張或減縮應受判決事項之聲明者，不在此限，民事訴
    訟法第436 條第2 項適用第255 條第1 項但書第3 款定有明
    文。經查，原告起訴請求：「㈠被告應給付原告新臺幣（下
    同）1,677,283 元，及自起訴狀繕本送達翌日起至清償日止
    ，按週年利率5 ％計算之利息。㈡願供擔保，請准宣告假執行
    」（見本院附民字卷第5 頁），後於民國110 年12月8日之
    言詞辯論期日變更訴之聲明為：「㈠被告應給付原告1,366,2
    38 元，及自起訴狀繕本送達翌日起至清償日止，按週年利
    率5 ％計算之利息。㈡願供擔保，請准宣告假執行」（見本院
    桃簡字卷第48頁），核為減縮應受判決事項之聲明，應予准
    許。
二、被告經合法通知，無正當理由而未於言詞辯論期日到場，核
    無民事訴訟法第386 條各款所列情形，爰依原告之聲請（見
    本院桃簡字卷第49頁），由其一造辯論而為判決。
貳、實體部分：
一、原告主張：被告於108年10月12日14時35分許前某時，駕駛
    車牌號碼000-0000號自用小客貨車（下稱肇事車輛），沿桃
    園市八德區中正一路往中正路方向行駛，於同日14時35分許
    ，行經中正一路與中正路口，欲左轉至中正路時，本應注意
    轉彎車應讓直行車先行，且當時並無不能注意之情形，竟疏
    未注意及此，貿然左轉駛至長興路口前，適原告騎乘車牌號
    碼000-000號普通重型機車（下稱系爭車輛），沿長興路往
    中壢方向行駛至長興路與中正路口，2車因而發生碰撞，致
    原告受有創傷性蜘蛛膜下腔出血、左側脛骨骨折、左側肋骨
    骨折、臉部裂傷縫合（約8公分）、四肢多處擦傷之傷害，
    且支出醫療費用及救護車費用118,944 元、看護費用24,200
    元、交通費用5,600元、醫療用品3,919元、不能工作損失27
    0,000元、系爭車輛之車輛維修費用14,187元及受有精神慰
    撫金1,000,000 元之損害，上述金額合計為1,436,850 元，
    扣除原告領取之強制險給付70,612元後，爰依侵權行為之法
    律關係提起本件訴訟，請求損害賠償等語，並聲明：㈠被告
    應給付原告1,366,238 元，及自起訴狀繕本送達翌日起至清
    償日止，按週年利率5 ％計算之利息。㈡願供擔保，請准宣告
    假執行。
二、被告經合法通知，未於言詞辯論期日到場，亦未提出書狀作
    何聲明或陳述。
三、本院得心證之理由：　　　　　　
　㈠按因故意或過失，不法侵害他人之權利者，負損害賠償責任
    。汽車、機車或其他非依軌道行駛之動力車輛，在使用中加
    損害於他人者，駕駛人應賠償因此所生之損害，民法第184
    條第1 項前段、第191 條之2 前段分別定有明文。又汽車行
    駛至交岔路口，其行進、轉彎，應依下列規定：七、轉彎車
    應讓直行車先行，道路交通安全規則第102條第1項第7款亦
    定有明文。經查，被告因上開交通事故之過失傷害犯行，經
    臺灣桃園地方檢察署檢察官聲請以簡易判決處刑後，由本院
    刑事庭以109 年度桃交簡字第1020號判決判處被告有期徒刑
    2月確定在案，復有長庚醫療財團法人林口長庚紀念醫院診
    斷證明書、道路交通事故現場圖及現場照片等（本院附民字
    卷第25至27頁，桃簡字卷第10至21頁）在卷可佐；又被告已
    於相當時期受合法通知，既未於言詞辯論期日到場，復未提
    出任何準備書狀以供本院審酌，依民事訴訟法第436 條第2 
    項、第280 條第3 項準用第1 項之規定，視同自認，則本院
    綜合上開各項證據調查結果及全辯論意旨，堪認原告之主張
    為真實。從而，原告請求被告負侵權行為損害賠償責任，自
    屬有據。
　㈡損害賠償數額：
　⒈醫療費用及救護車費用部分：
　　原告主張其因被告之過失傷害行為，支出醫療費用及救護車
    費用共118,944元等語，業據其出提沙爾德聖保祿修女會醫
    療財團法人聖保祿醫院費用收據、林口長庚紀念醫院費用收
    據、統一發票等（見本院附民字卷第31至頁）為憑，經核係
    其因被告上揭過失傷害行為，為受治療而有支出之必要，則
    原告此部分對被告之請求，當足採取。
　⒉看護費用部分：
    按親屬間之看護，縱因出於親情而未支付該費用，然其所付
    出之勞力，顯非不能以金錢為評價，此種基於身分關係之恩
    惠，自不能加惠於加害人，而應比照一般看護情形，認被害
    人受有相當於看護費之損害，命加害人賠償，始符合民法第
    193 條第1 項所定「增加生活上需要」之意旨。經查，觀諸
    原告所提長庚醫療財團法人林口長庚紀念醫院於109 年4 月
    8日出具之診斷證明書記載：病患於108 年10月12 日經急診
    住院，於同年月18日行手術治療，後於同年月22日出院，共
    住院11日，需使用柺杖輔助活動，需使用護具保護等語（見
    本院附民字卷第25頁），則原告主張其所受之傷勢於住院期
    間有看護11天之必要，應為可信，是原告請求看護費用24,2
    00元（計算式：2,200×11＝24,200），應屬有據。
　⒊交通費用：
　　原告主張因前開傷勢而分別於108年11月6日、11月15日、12
    月4日、109年1月15日及4月8日，自桃園市中壢區之住處至
    林口長庚紀念醫院回診治療乙節，有長庚醫療財團法人林口
    長庚紀念醫院診斷證明書及林口長庚紀念醫院收據（見本院
    附民字卷第25、37頁）在卷可佐；又參以原告所受之傷勢及
    上開診斷證明書之記載，原告無法自行駕車或搭乘大眾交通
    工具就醫，而需由親友接送前往就醫，尚非無據，惟親屬接
    送所付出之勞力並非不能評價為金錢，自不能加惠於加害人
    ，故原告主張受有交通費用之損害，自屬有據。而原告雖主
    張就醫回診單趟560元，共回診5次而受有5,600元之相當計
    程車費用之損害等語（見本院附民字卷第13頁，桃簡字卷第
    48頁），並提出計程車車資計算網路資料（見本院附民字卷
    第87頁）為證。惟查，原告係搭乘親友之車輛就醫，且親友
    並非從事計程車等運輸業乙情，業經原告於本院詢問時所供
    認（見本院桃簡字卷第48頁），而計程車車資除油費、耗材
    等費用外，尚有營利計算之考量，原告並無實際支出計程車
    之費用，自難全以計程車之車資採為原告所受之交通費用損
    害，本院審酌親友接送所付出之油費、耗材、時間等一切相
    關成本費用後，認應以計程車車資之半價（即單趟280元）
    作為原告交通費用損害之計算基準方適宜，此復為原告所不
    爭執（見本院桃簡字卷第48頁背面），故原告主張因本件交
    通事故5次就診而支出2,800元（計算式：280×5×2＝2,800）
    ，此部分應為有理由，逾此部分，則無理由，應予駁回。
　⒋醫療用品費用：
　　按不法侵害他人之身體或健康者，對於被害人因此喪失或減
    少勞動能力或增加生活上之需要時，應負損害賠償責任，民
    法第193 條第1 項定有明文。查，本件原告受傷後，因就醫
    治療而支出醫療用品費用3,919元，業據提出電子發票證明
    聯及統一發票等（見本院附民字卷第91至99頁）為憑，而觀
    諸該等發票內容為便盆、尿壺、免縫膠帶、紗布、繃帶、棉
    棒、石膏鞋等物品，核屬與原告上開傷勢相關，此部分費用
    核屬原告因受傷而增加生活上之需要，依前開法律規定，自
    得請求被告賠償。
　⒌不能工作損失：
　　原告主張其於上開交通事故發生前任職於容新車業擔任維修
    技師，每月薪資45,000元，因前開傷勢而自108年10月12日
    起至109年4月11日止，共休養6個月乙情，業據其提出診斷
    證明書及容新車業出具之在職證明書（見本院附民字卷第25
    、101頁）在卷為佐。本院衡酌原告所受之傷勢及診斷證明
    書上醫囑確有記載「不宜負重，不宜粗重工作及劇烈運動，
    宜休養6個月」等語（見本院附民字卷第25頁），認原告主
    張因傷休養間為6個月，尚屬合理。準此，原告主張因系爭
    事故不能工作期間之工作損失為270,000元（計算式：45,00
    0×6 ＝270,000）範圍內，核屬可取。
　⒍車輛維修費用：
　　負損害賠償責任者，除法律另有規定或契約另有訂定外，應
    回復他方損害發生前之原狀，且債權人得請求支付回復原狀
    所必要之費用，以代回復原狀，民法第213 條第1 、3 項定
    有明文。又物被毀損者，被害人除得依民法第196 條行使權
    利外，亦得依第213 條第3 項請求支付回復原狀所必要之費
    用，最高法院107 年度台上字第1618號民事判決參照。債權
    人所得請求者既為回復原狀之必要費用，倘以修復費用為估
    定其回復原狀費用之標準，則修理材料以新品換舊品時，即
    應予折舊，最高法院96年度台上字第854 號民事判決參照。
    另依行政院所頒之固定資產耐用年數表及固定資產折舊率表
    之規定，機車、電動機車及其他折舊年限為3 年，依定率遞
    減折舊率為1000分之536 ，且其最後1 年之折舊額，加歷年
    折舊累計額，其總和不得超過該資產成本原額之9/10⒉經查
    ，系爭車輛修理費用總計為43,768 元（含零件32,868元、
    工資10,900元）乙情，有估價單（見本院附民字卷第103頁
    ，桃簡字卷第51頁）在卷可稽，惟零件費用既係以舊換新，
    即應計算折舊，而系爭車輛為普通重型機車，且出廠日係98
    年6月乙節，有車號查詢機車車籍、公路監理電子閘門（見
    本院個資卷）附卷可參，系爭車輛至本件車禍事故發生之10
    8 年10 月12日止，使用已逾3年，揆諸上開折舊規定，零件
    部分費用折舊後之金額應為3,287元（小數點後四捨五入）
    ，另加計工資10,900元，則原告得請求系爭車輛修復之費用
    應為14,187元（計算式：3,287元＋10,900元＝14,187元）。
　⒎精神慰撫金部分：
　　按不法侵害他人之身體、健康、名譽、自由、信用、隱私、
    貞操，或不法侵害其他人格法益而情節重大者，被害人雖非
    財產上之損害，亦得請求賠償相當之金額，亦為民法第第19
    5 條第1 項前段明定。又慰撫金之多寡，應斟酌雙方之身份
    、地位、資力與加害程度，及其他各種情形核定相當之數額
    ，該金額是否相當，自應依實際加害情形與被害人所受之痛
    苦及雙方之身份、地位、經濟狀況等關係決定之（最高法院
    51年度台上字第223 號判例意旨參照）。經查，被告因前開
    過失行為致原告受有上開傷害，則原告受有身體及精神痛苦
    ，堪可認定，是原告依上開規定請求被告賠償慰撫金，自屬
    有據。本院審酌原告學歷為專科畢業，現開立車行並從事重
    機維修之工作（見本院桃簡字卷第28、34頁、第48頁背面至
    第49頁）；被告為高職肄業，兼衡兩造之財產狀況（見本院
    個資卷，桃簡字卷第29至33頁），復參酌兩造之身分、地位
    、經濟狀況與被告之過失情節、現場的撞擊情況（見本院桃
    簡字卷第17至21頁）及原告所受傷害之程度等一切情狀，認
    原告請求被告賠償精神慰撫金以100,000元為適當，應予准
    許，逾此部分之請求，應予駁回。
　㈢從而，原告得請求534,050元（計算式：118,944＋24,200＋2,8
    00＋3,919＋270,000＋14,187＋100,000＝534,050）；又原告已
    領取強制汽車責任保險理賠金額70,612元乙情，有新光產物
    保險股份有限公司理賠證明（見本院桃簡字卷第50頁）在卷
    可稽，此部分自應扣除，故被告應給付原告463,438元（計
    算式：534,050－70,612＝463,438）。
四、末按給付有確定期限者，債務人自期限屆滿時起，負遲延責
    任；給付無確定期限者，債務人於債權人得請求給付時，經
    其催告而未為給付，自受催告時起，負遲延責任。其經債權
    人起訴而送達訴狀，或依督促程序送達支付命令，或為其他
    相類之行為者，與催告有同一之效力；又遲延之債務，以支
    付金錢為標的者，債權人得請求依法定利率計算之遲延利息
    ，而應付利息之債務，其利率未經約定，亦無法律可據者，
    週年利率為5 ％，民法第229 條第1 項、第2 項、第233 條
    第1 項前段及第203 條分別定有明文。查，本件原告請求請
    求被告給付463,438 元部分，係以支付金錢為標的，且無確
    定期限，又未約定利息，則被告應自受催告時起，負遲延責
    任，則原告就上述得請求之金額，併請求自起訴狀繕本送達
    被告之翌日即109年4月28日（於109年4月17日寄存送達在桃
    園市政府警察局大林派出所，見本院附民字卷第107頁）起
    至清償日止，按年息5 ％計算之利息，同屬有據。
五、綜上所述，原告依侵權行為之法律關係，請求被告給付463,
    438元及自109 年4月28日起至清償日止，按週年利率5 ％計
    算之利息，為有理由，應予准許。逾此範圍之請求，則屬無
    據，應予駁回。
六、本件原告勝訴部分，係就民事訴訟法第427 條訴訟適用簡易
    程序所為被告敗訴之判決，依同法第389 條第1 項第3 款之
    規定，應依職權宣告假執行。至原告雖聲明願供擔保請准宣
    告假執行，惟本院既已職權宣告假執行，原告此部分聲請，
    核僅為促請本院職權發動，自無庸另為准駁之諭知。另原告
    敗訴部分，假執行之聲請駁回。
七、本件原告係依刑事附帶民事訴訟起訴，就被告犯罪所生損害
    範圍，免納裁判費，其他部分（系爭車輛維修費用部分）仍
    應徵裁判費，故仍依民事訴訟法第79條規定諭知訴訟費用之
    負擔。
中　　華　　民　　國　　110 　年　　12　　月　　24　　日
                  桃園簡易庭  法  官  顏嘉漢
以上為正本係照原本作成。
如不服本判決，應於送達後20日內，向本院提出上訴狀並表明上
訴理由，如於本判決宣示後送達前提起上訴者，應於判決送達後
20日內補提上訴理由書（須附繕本）。
如委任律師提起上訴者，應一併繳納上訴審裁判費。   
中　　華　　民　　國　　110 　年　　12　　月　　24　　日
                              書記官  楊上毅